臺灣士林地方法院交通事件裁定
原處分機關　臺北市交通事件裁決所
異　議　人
即受處分人　甲○○
上列受處分人因違反道路交通管理處罰條例案件，對於臺北市交
通事件裁決所民國93年12月8 日所為之處分（原處分案號：北市
裁三字第裁22-A00000000號），聲明異議，本院裁定如下：
    主  文
異議駁回。
    理  由
一、按汽車駕駛人，駕駛汽車不遵守道路交通標誌、標線、號誌
    之指示，而本章各條無處罰之規定者，處新臺幣九百元以上
    一千八百元以下罰鍰，道路交通管理處罰條例第60條第2 項
    第3 款定有明文。又禁止變換車道線，如屬雙邊禁止變換車
    道線，為雙白實線，用以禁止行車變換車道，此見道路交通
    標誌標線號誌設置規則第167 條第1 項、第2 項規定即明。
    再道路交通管理處罰條例所規定之裁罰，本屬行政罰之性質
    ，其目的在加強道路交通管理，維護交通秩序，確保交通安
    全。違反道路交通管理處罰條例，就人民課以裁罰，即為達
    成前開目的，以保障人權。而現代社會，人民使用道路頻仍
    ，交通違規案件數量龐大，對於違反道路交通管理處罰條例
    之人民，大抵皆課處罰鍰或記點等處罰，屬較輕微之財產罰
    。故倘若行政機關就違反道路交通管理處罰條例之行為，負
    擔過重之舉證責任，將使違規案件之舉發，因過度耗費行政
    資源，而無效率，反害及整體人權之保障。為兼顧行政效率
    ，達成最大之人權保障，司法院大法官會議曾以釋字第275
    號作成解釋，揭示「人民違反法律上之義務而應受行政罰之
    行為，法律無特別規定時，雖不以出於故意為必要，仍須以
    過失為其責任條件。但應受行政罰之行為，僅須違反禁止規
    定或作為義務，而不以發生損害或危險為其要件者，推定為
    有過失，於行為人不能舉證證明自己無過失時，即應受處罰
    。」藉此舉證責任之分配，提昇行政效率，達成最大之人權
    保障。同此意旨，人民違反法律上之義務，而應受行政罰之
    行為，如係出於緊急避難或正當防衛而為，雖非不得阻卻其
    違法，而予免罰，但就緊急避難或正當防衛之情事，則應由
    人民負舉證之責任，否則仍應加以處罰。
二、查異議人甲○○於民國93年10月14日15時19分許，駕駛車牌
    號碼8B-8797 號自用小客車，行經台北市○○○○道路出入
    口時，跨越禁止變換車道線（雙白線）行駛，經警拍照逕行
    舉發等情，為異議人於異議狀中所自承，並有採證照片1 張
    附卷可稽。依首揭所述，異議人上開違反禁止規定而應受行
    政罰之行為，無論出於故意或過失均應受處罰，尚不因異議
    人有無違規之意圖而受影響。
三、異議人雖另辯稱：由照片可看出當時右邊廂型車欲向左邊移
    動，且已打左轉方向燈，其為免發生危險，即將車子往左靠
    ，造成左輪壓雙白線云云。惟按緊急避難行為，必以自己或
    他人之生命、身體、自由、財產猝遇危難之際，非選擇違規
    別無救護之途為條件。本件依採證照片所示，異議人遭舉發
    違規當時，雖亦有車號9T-115號之小貨車，在異議人所駕車
    輛之右前側同時跨越禁止變換車道線。惟該車跨越之角度不
    大，且該車車頭超越異議人所駕之車輛，就跨越之角度或相
    對位置而為觀察，該車並未對於異議人造成立即、明顯且迫
    切之危險。此外，異議人復未能舉證以證實其為避免危險而
    違規，異議人前開所辯已不足採。況倘如異議人所述，當時
    右前側方小貨車欲往左邊移動，以致對其造成危險一節屬實
    。則異議人為避免危險之發生，除可選擇違規跨越禁止變換
    車道線，以遠離危險外，亦可選擇遵守交通規則減慢車速，
    讓危險遠離。而前開選擇方案，兩相比較，應以後者為正確
    之避難行為。據此，縱認異議人所辯之危險確實存在，且屬
    立即、明顯且迫切之危險，但異議人尚非必須選擇違規，始
    得以避免危險。依照前開說明，其違規行為亦與緊急避難之
    要件不符，不得主張免罰。
四、綜上所述，異議人所辯顯不足採。原裁決機關援引首開規定
    ，裁處罰鍰新台幣900 元，並依道路交通管理處罰條例第63
    條第1 項第1 款之規定記違規點數1 點，核無不合，異議人
    異議為無理由，應予駁回。
據上論斷，應依道路交通案件處理辦法第19條，裁定如主文。
中    華    民    國    94    年    1    月     3     日
                  交通法庭法  官  周群翔
上正本證明與原本無異。
如不服本裁定應於送達後5 日內向本院提出抗告狀。
                          書記官  何麗華
中    華    民    國    94    年    1    月     3     日
